【裁判字號】    95,訴,3960
【裁判日期】    970317
【裁判案由】    毒品危害防制條例
【裁判全文】
臺灣板橋地方法院刑事判決              95年度訴字第3960號
公  訴  人  臺灣板橋地方法院檢察署檢察官
被      告  甲○○
指定辯護人  本院公設辯護人  乙○○
被      告  丙○○
                    （另案於臺灣桃園女子監獄附設戒治所強
選任辯護人  呂翊丞  律師
上列被告等因違反毒品危害防制條例等案件，經檢察官提起公訴
（95年度偵字第27397 號），本院判決如下：
    主  文
甲○○共同運輸第一級毒品，處有期徒刑拾陸年；扣案海洛因肆
顆（合計淨重壹佰伍拾肆點肆肆公克）沒收銷燬之，保險套肆只
沒收。又共同運輸第一級毒品，處有期徒刑拾陸年；扣案海洛因
壹顆（淨重參拾捌點貳公克）沒收銷燬之，保險套壹只沒收。上
開有期徒刑部分應執行有期徒刑貳拾伍年。
丙○○共同運輸第一級毒品，處有期徒刑拾伍年；扣案海洛因壹
顆（淨重參拾捌點貳公克）沒收銷燬之，保險套壹只沒收。
    事  實
一、甲○○明知海洛因為毒品危害防制條例第2 條第2 項第1 款
    所規定之第一級毒品，亦為行政院依懲治走私條例第2 條第
    3 項規定（起訴書誤載為第4 項）公告之管制進出口物品，
    不得非法運輸及私運進口，竟與大陸地區某真實姓名年籍不
    詳、綽號「小龍」之成年男子（甲○○稱該男子名為「丁○○」）、賴金泰（賴金泰所犯運輸第一級毒品罪，另案經臺
    灣高等法院判處有期徒刑15年確定）等人，共同基於運輸第
    一級毒品、私運管制物品進口之犯意聯絡，謀議自大陸地區
    運輸海洛因進入臺灣地區；渠等先於民國95年8 月初，協議
    由「小龍」負責在大陸地區取得海洛因，賴金泰負責夾帶海
    絡因進入臺灣地區，甲○○則負責居中聯繫之工作，旋由賴
    金泰、甲○○2 人於同年8 月4 日，分別搭乘班機前往香港
    ，再乘車轉往大陸地區廣東省東莞市，賴金泰住入原已安排
    之飯店內，甲○○則與「小龍」相約碰面；嗣甲○○於95年
    8 月10日深夜0 時許，先前往「小龍」之所在地，取得「小
    龍」所交付、均以保險套包裝之第一級毒品海洛因4 顆（海
    洛因合計淨重154.44公克），再於同日凌晨3 、4 時許，前
    往賴金泰住宿之飯店，將上開海洛因4 顆交予賴金泰，由賴
    金泰自行將之均塞入肛門內，賴金泰隨即搭車前往香港，搭
    乘同日上午11時25分許起飛之中華航空CI604 號班機返臺（
    甲○○於同日搭乘另班飛機返臺），以此方式運輸及私運第
    一級毒品海洛因來臺。嗣於95年8 月10日下午3 時45分許，
    賴金泰夾帶上開海洛因入境，為警於臺灣桃園國際機場第一
    航廈入境大廳內當場將其查獲，並扣得經由賴金泰肛門所排
    放之上開均以保險套包裝之海洛因4 顆（海洛因合計淨重15
    4.44公克），始循線偵得上情。
二、甲○○另於95年11月中旬，在大陸地區廣東省某處，以新臺
    幣10萬元之代價，向「小龍」購得以保險套包裝之海洛因1
    顆（海洛因淨重38.2公克；起訴書誤載為淨重39.04 公克）
    ；嗣甲○○於同年月19日下午，以電話聯絡在臺灣地區之友
    人丙○○，邀同丙○○前往大陸地區與其相會，丙○○乃予
    應允，並於翌日撘乘班機前往香港，再乘車轉往大陸地區廣
    東省常平市，住入甲○○所安排之飯店內；甲○○、丙○○
    2 人會面後，甲○○即向丙○○出示上開購得之以保險套包
    裝之海洛因1 顆，詢問丙○○是否願意將該顆海洛因夾帶返
    回臺灣地區，丙○○明知海洛因為毒品危害防制條例第2 條
    第2 項第1 款所規定之第一級毒品，亦為行政院依懲治走私
    條例第2 條第3 項規定公告之管制進出口物品，不得非法運
    輸及私運進口，竟仍與甲○○共同基於運輸第一級毒品、私
    運管制物品進口之犯意聯絡，同意由其夾帶該海洛因1 顆返
    臺；謀議既定，甲○○乃於95年11月22日晚間6 時許，在丙○○住宿之飯店內，將上開海洛因1 顆交予丙○○，由丙○○自行將之塞入肛門內，渠2 人隨即一同搭車前往香港，共
    同搭乘同日晚間10時25分許起飛之中華航空CI620 號班機返
    臺，以此方式運輸及私運第一級毒品海洛因來臺。嗣於95年
    11月22日晚間11時55分許，甲○○、丙○○2 人夾帶上開海
    洛因入境，為警於臺灣桃園國際機場第一航廈入境大廳內當
    場將渠2 人查獲，並扣得經由丙○○肛門所排放之上開以保
    險套包裝之海洛因1 顆（海洛因淨重38.2公克），及與甲○○、丙○○2 人本件犯行無直接關聯性之行動電話2 具（其
    中NOKIA 廠牌行動電話1 具為甲○○所使用，通話晶片卡門
    號為0000000000號；另SONY ERICSSON 廠牌行動電話1 具為
    丙○○所使用，通話晶片卡門號為0000000000號）等物。
三、案經臺北市政府警察局移請臺灣板橋地方法院檢察署檢察官
    偵查起訴。
    理  由
一、認定事實所憑之證據及理由：
  (一)被告甲○○部分：上揭被告甲○○如事實欄第1 項、第2 項
    所載運輸第一級毒品海洛因、私運管制物品海洛因進口等犯
    罪事實，業據被告甲○○於本院審理時坦白承認，核與證人
    賴金泰於檢察官訊問時結證所述之情節、證人即共同被告丙○○於檢察官訊問時結證所述之情節相符（證人賴金泰部分
    見偵查卷第175 至第176 頁之訊問筆錄；證人丙○○部分見
    偵查卷第180 至第182 頁之訊問筆錄），並有被告甲○○入
    出境查詢報表1 份在卷可稽（見偵查卷第119 至第123 頁）
    ；又扣案賴金泰於為警查獲後，經由其肛門所排放之以保險
    套包裝之白色粉末4 顆（合計淨重154.44公克），及扣案共
    同被告丙○○於為警查獲後，經由其肛門所排放之以保險套
    包裝之白色粉末1 顆（淨重38.2公克），經送請法務部調查
    局以化學呈色法、氣相層析質譜儀分析法進行鑑定結果，確
    均含第一級毒品海洛因成分，此亦有該局95年9 月10日調科
    壹字第09523013900 號、95年12月15日調科壹字第09523046
    860 號鑑定書各1 紙附卷可按（見臺灣板橋地方法院檢察署
    95年度偵字第19469 號偵查卷宗第72頁、偵查卷第198 頁）
    ，足認被告甲○○上開自白，核與事實相符。至被告甲○○
    固稱：上開第一級毒品海洛因4 顆、海洛因1 顆等物，均係
    案外人丁○○所交付云云；惟查，經本院依被告甲○○之指
    認，覓得被告甲○○所稱之丁○○本人，丁○○於本院審理
    時，到庭結證略稱：伊認識被告甲○○，但從未曾販賣或交
    付海洛因予被告甲○○，之前被告甲○○在大陸賭博輸錢，
    伊出面幫被告甲○○處理掉，因而與被告甲○○有金錢債務
    糾紛，之後兩人就反目成仇等語（見本院97年3 月3 日審判
    筆錄第3 至第4 頁），而被告甲○○對於其所述扣案海洛因
    均係證人丁○○所交付乙節，復未能提出任何證據以供本院
    調查，本院亦查無其他積極證據足認扣案海洛因4 顆、海洛
    因1 顆等毒品確係由證人丁○○交予被告甲○○之事實，自
    無從僅憑被告甲○○單方面之指述，逕認其上開關於扣案第
    一級毒品海洛因來源之供述為真實，此併予敘明。
  (二)被告丙○○部分：上揭被告丙○○如事實欄第2 項所載與被
    告甲○○共同夾帶海洛因入境之事實，業據被告丙○○於偵
    查中及本院審理時均坦白承認，核與共同被告甲○○於本院
    審理時供述之情節相符，並有被告丙○○入出境查詢報表1
    份在卷可稽（見偵查卷第124 頁）；又扣案被告丙○○於為
    警查獲後，經由其肛門所排放之以保險套包裝之白色粉末1
    顆（淨重38.2公克），經送請法務部調查局以化學呈色法、
    氣相層析質譜儀分析法進行鑑定結果，確含第一級毒品海洛
    因成分，此亦有該局95年12月15日調科壹字第09523046860
    號鑑定書1 紙附卷可按，足認被告丙○○上開不利於己之陳
    述，核與事實相符。被告丙○○固辯稱：伊將扣案海洛因1
    顆夾帶入境，目的只是在供自己及被告甲○○2 人施用，伊
    並無運輸毒品之主觀犯意，僅為零星夾帶，不能論以運輸毒
    品罪，僅屬持有毒品之行為云云（被告丙○○對於其被訴違
    反懲治走私條例之罪名部分，並無爭執）；惟按毒品危害防
    制條例之運輸毒品罪，所稱之「運輸」係指轉運輸送而言，
    不以國外輸入國內或國內輸出國外者為限，其在「國內運送
    」者，亦屬之，至於運輸之動機、目的是否意在為己或為他
    人，運輸之方法為海運、空運、陸運或兼而有之，均非所問
    ，至零星夾帶或短途持送者，雖得斟酌實際情形，依持有毒
    品罪論科，但仍以無運輸或販賣之意圖者為限（最高法院94
    年度台上字第2845號判決意旨參照）；查本件被告丙○○係
    以陸運（乘車自廣東省常平市前往香港）轉空運（搭乘航空
    器自香港返臺）之方式，將扣案海洛因1 顆自大陸地區帶往
    臺灣地區，其行為客觀上自屬轉運輸送毒品之行為，而其運
    輸之海洛因淨重達38.2公克，並非微量，且其路線係自大陸
    地區運入臺灣地區，顯已非「零星夾帶」或「短途持送」可
    比，況被告丙○○係自行將以保險套包裝之毒品塞入肛門內
    藏匿，以此方式逃避海關之查緝而遂其夾帶毒品入境之目的
    ，顯見被告丙○○於主觀意圖上，係欲「設法」將該海洛因
    1 顆自大陸地區運入臺灣地區，而非僅止於附隨性質之攜帶
    行為，其有運輸毒品之主觀意圖，甚屬明確；至其運輸毒品
    之動機，縱認確係為自己（或被告甲○○）日後自行吸食之
    用，揆諸前揭說明，亦無解於其運輸毒品罪名之成立；從而
    ，被告丙○○上開所辯，自無可採。
  (三)綜上所述，本件事證明確，被告甲○○、丙○○2 人之犯行
    ，均堪以認定。
二、按海洛因為毒品危害防制條例第2 條第2 項第1 款所規定之
    第一級毒品，亦為行政院依懲治走私條例第2 條第3 項規定
    公告之管制進出口物品（參「管制物品項目及其數額」甲類
    第4 款）。核被告甲○○如事實欄第1 項、第2 項、被告丙○○如事實欄第2 項所載之行為，均係犯毒品危害防制條例
    第4 條第1 項之運輸第一級毒品罪、懲治走私條例第12條（
    起訴書漏載本條文，應予補正）、第2 條第1 項之（準）私
    運管制物品進口罪；被告甲○○、丙○○2 人持有第一級毒
    品海洛因之低度行為，應為渠等運輸之高度行為所吸收，均
    不另論罪。被告甲○○如事實欄第1 項所載之行為，與「小
    龍」、賴金泰等人間，及被告甲○○、丙○○2 人就事實欄
    第2 項所載之行為，彼此間有犯意之聯絡及行為之分擔，並
    均已實行犯罪之行為，各應論以共同正犯。被告甲○○如事
    實欄第1 項、第2 項所載之犯行，及被告丙○○如事實欄第
    2 項所載之犯行，均係以一運送行為而觸犯運輸第一級毒品
    罪、（準）私運管制物品進口罪，為想像競合犯，應從一較
    重之運輸第一級毒品罪處斷。被告甲○○先後2 次運輸第一
    級毒品犯行，犯意各別，應予分論併罰。查被告甲○○先後
    2 次運輸第一級毒品海洛因犯行，所運輸之海洛因淨重分別
    為154.44公克、38.2公克，被告丙○○運輸之第一級毒品海
    洛因，淨重為38.2公克，均尚非鉅量，渠2 人運輸毒品，亦
    查無證據足證明另有其他嚴重危害社會治安之不法目的，且
    渠等所運輸之毒品於入境時即為警查獲，尚未發生具體之實
    害，被告甲○○犯後於本院審理時已坦承全部犯行，被告丙○○對於夾帶毒品入境之行為，亦於偵、審中均坦白承認；
    核被告甲○○、丙○○2 人所犯運輸毒品罪，為法定本刑死
    刑、無期徒刑之罪，與渠2 人前述犯罪情節相較，實屬情輕
    而法重，客觀上足以引起一般同情，而有堪資憫恕之處，本
    院認即令處以法定最低刑度，猶嫌過重，爰均依刑法第59條
    規定，酌減其刑。爰分別審酌被告2 人之犯罪動機、目的、
    手段、渠2 人之行為對於社會秩序之負面影響程度，及被告
    甲○○犯後於本院審理時已坦承全部犯行，而被告丙○○對
    於夾帶毒品入境之行為，亦於偵、審中均坦白承認，渠2 人
    犯後態度均尚稱良好等一切情狀，各量處如主文之刑，以資
    懲儆，並就被告甲○○所宣告之有期徒刑部分定其應執行之
    刑。扣案賴金泰夾帶入境之海洛因4 顆（合計淨重154.44公
    克）、被告丙○○夾帶入境之海洛因1 顆（淨重38.2公克）
    ，係被告甲○○、丙○○2 人本件運輸第一級毒品犯行所查
    獲之第一級毒品，應依毒品危害防制條例第18條第1 項前段
    規定沒收銷燬之；而上開海洛因4 顆之外包裝保險套4 只、
    海洛因1 顆之外包裝保險套1 只，分別係共同正犯「小龍」
    、被告甲○○所有，用以包裹運輸之海洛因，防止海洛因受
    潮、毀壞，並便於藏匿之物，均應依毒品危害防制條例第19
    條第1 項前段規定宣告沒收，又上開保險套4 只、保險套1
    只等物，既均經扣案，自無全部或一部不能沒收之情形，無
    再依同條項後段另行諭知如全部或一部不能沒收時，追徵其
    價額或以其財產抵償之必要，併予敘明。至扣案行動電話2
    具，分別係被告甲○○、丙○○2 人日常對外聯繫而持用之
    物，此據被告2 人供陳明確，本院復查無證據證明上開行動
    電話係被告2 人供本件運輸、私運毒品犯行所用之物，爰不
    另宣告沒收，附此敘明。
據上論斷，應依刑事訴訟法第299 條第1 項前段，毒品危害防制
條例第4 條第1 項、第18條第1 項前段、第19條第1 項前段，懲
治走私條例第2 條第1 項、第12條，刑法第11條前段、第28條、
第55條、第51條第5 款、第59條，判決如主文。
本案經檢察官劉仕國到庭執行職務
中    華    民    國    97    年    3     月    17    日
                  刑事第一庭  審判長法  官  陳恆寬
                                    法  官  張江澤
                                    法  官  劉景宜
以上正本證明與原本無異
如不服本判決應於送達後10日內向本院提出上訴狀
                                    書記官  謝秀青
中    華    民    國    97    年    3     月    27    日
附錄本案論罪科刑法條全文
毒品危害防制條例第4條第1項
懲治走私條例第2 條第1 項、第12條
毒品危害防制條例第4條
製造、運輸、販賣第一級毒品者，處死刑或無期徒刑；處無期徒
刑者，得併科新臺幣1千萬元以下罰金。
製造、運輸、販賣第二級毒品者，處無期徒刑或7年以上有期徒
刑，得併科新臺幣7百萬元以下罰金。
製造、運輸、販賣第三級毒品者，處5年以上有期徒刑，得併科
新臺幣5百萬元以下罰金。
製造、運輸、販賣第四級毒品者，處3年以上10年以下有期徒刑
，得併科新臺幣3百萬元以下罰金。
製造、運輸、販賣專供製造或施用毒品之器具者，處1年以上7
年以下有期徒刑，得併科新臺幣1百萬元以下罰金。
前五項之未遂犯罰之。
懲治走私條例第2條
私運管制物品進口、出口逾公告數額者，處7年以下有期徒刑，
得併科新臺幣3百萬元以下罰金。
前項之未遂犯罰之。
第 1 項所稱管制物品及其數額，由行政院公告之。
懲治走私條例第12條
自大陸地區私運物品進入臺灣地區，或自臺灣地區私運物品前往
大陸地區者，以私運物品進口、出口論，適用本條例規定處斷。


司法院資訊處製作；財團法人民間司法改革基金會備份。
